【裁判字號】    98,消債更,58
【裁判日期】    980227
【裁判案由】    更生事件
【裁判全文】
臺灣臺南地方法院民事裁定            98年度消債更字第58號
債  務  人  甲○○
上列當事人聲請消費者債務清理事件，本院裁定如下：
    主  文
債務人甲○○自民國九十八年二月二十七日下午五時起開始更生
程序。
    理  由
一、按債務人不能清償債務或有不能清償之虞者，得依本條例所
    定更生或清算程序，清理其債務；債務人無擔保或無優先權
    之債務總額未逾新臺幣一千二百萬元者，於法院裁定開始清
    算程序或宣告破產前，得向法院聲請更生；債務人對於金融
    機構因消費借貸、自用住宅借款、信用卡或現金卡契約而負
    債務，在聲請更生或清算前，應提出債權人清冊，以書面向
    最大債權金融機構請求協商債務清償方案，並表明共同協商
    之意旨；債務人與金融機構協商成立者，不得聲請更生或清
    算；又法院開始更生程序之裁定，應載明其年、月、日、時
    ，並即時發生效力。消費者債務清理條例第3條、第42條第1
    項、第151條第1項、第5項及第45條分別定有明文。
二、本件債務人主張：債務人現為臨時工，每月薪資收入約新台
    幣（下同）10,000元至16,000元不等，然累積債務總金額高
    達2,274,407元，均為無擔保或無優先權之債務，債務人有
    不能清償債務之情事，前已提出債權人清冊，以書面向最大
    債權金融機構即兆豐國際商業銀行股份有限公司 (下稱兆豐
    銀行)請求共同協商債務清償方案，惟兆豐銀行提出之還款
    方案為每月償還4,858元，共分180期，零利率。然債務人之
    月收入僅有1萬多元，又因女兒腦部惡性腫瘤併發肢體障礙
    ，致債務人配偶必須辭去工作24小時照顧女兒，該協商條件
    實已超過債務人所能負擔，而導致無法負擔任何還款條件而
    協商不成立，債務人僅係一般消費者，並未從事營業，復未
    經法院裁定開始清算程序或宣告破產，爰向本院聲請更生等
    語。
三、按債務人對於金融機構因消費借貸、自用住宅借款、信用卡
    或現金卡契約而負債務，在聲請更生或清算前，應提出債權
    人清冊，以書面向最大債權金融機構請求協商債務清償方案
    ，並表明共同協商之意旨，消費者債務清理條例第151條第1
    項定有明文。經查，債務人主張其曾於民國（下同）97年10
    月間向最大債權金融機構兆豐銀行申請債務協商，惟協商不
    成立等情，業據提出前置協商不成立通知書為證，復經本院
    依職權函詢兆豐銀行，並有兆豐銀行98年2月18日陳報狀在
    卷可稽，自堪信債務人已與最大債權銀行踐行前置協商而不
    成立為真實。
四、又債務人主張其現每月薪資收入為10,000至16,000元不等，
    負債總額為2,274,407元，均為無擔保或無優先權之債務，
    而債務人僅係一般消費者，未曾從事營業之事實，業據提出
    債權人清冊、債務人清冊、債務人之財產及收入狀況說明書
    、前置協商不成立通知書、財政部臺灣省南區國稅局95 、
    96年度綜合所得稅各類所得資料清單、財政部臺灣省南區國
    稅財產歸屬資料清單、財團法人金融聯合徵信中心當事人綜
    合信用報告、薪資證明文件等為證，並經本院依職權調取債
    務人之郵政、勞、健保及集保資料、電子稅務閘門財產所得
    調件明細表、財政部臺灣省南區國稅局所得稅之申報資料等
    文件審閱，核屬相符，應堪認債務人之上開主張為真正。
五、本院審酌債務人甲○○自97年9月起至98年1月止平均每月薪
    資僅12,220元，此有債務人提出之薪資證明附卷足參，另債
    務人主張其女罹有腦部惡性腫瘤併發偏癱抽筋，至其夫陳茂
    隆必須辭去工作以照顧其女等情，有國立成功大學醫學院附
    設醫院出具之診斷證明書、中華民國身心障礙手冊等影本在
    卷可稽，應屬可採；而依內政部公布之歷年最低生活費標準
    ，臺灣省98年每月每人最低生活費係9,829元，扶養費用則
    依財政部公告98年度綜合所得稅免稅額每人全年82,000元計
    算，又債務人應與配偶共同分擔子女之扶養費，故債務人子
    女每月扶養費由二人分擔後，約為3,425元【計算式：
    82,000 /12/2＝3,425】。準此計算，債務人每月收入準此
    計算，債務人每月所領之薪資12,220元，扣除其最低生活費
    9,829元及支付其子女扶養費3,425元後，已無法負擔最大債
    權銀行兆豐銀行要求按月清償4,858元之協商條件，堪認債
    務人確已達不能清償債務或有不能清償之虞之程度。
六、綜上所述，債務人僅係一般消費者，其已達不能清償債務或
    有不能清償之虞之程度，其中無擔保或無優先權之債務，在
    1,200萬元以下。債務人曾向最大債權金融機構銀行請求協
    商債務清償方案，惟協商不成立，且未經法院裁定開始清算
    程序或宣告破產，又查無消債條例第6條第3項、第8條或第
    46條各款所定駁回更生聲請之事由存在，則債務人聲請更生
    ，應屬有據，爰裁定如主文。
中    華    民    國    98    年    2     月    27    日
                  民事第一庭    法  官    周素秋
以上正本係照原本作成。
本件不得抗告。
本裁定已於98年2月27日下午17時公告。
中    華    民    國    98    年    2     月    27    日
                                書記官    洪育祺


司法院資訊處製作；財團法人民間司法改革基金會備份。
